臺灣新北地方法院板橋簡易庭民事簡易判決
111年度板簡字第790號
原      告  平太梅  
被      告  呂依芳  
上列當事人間請求返還不當得利事件，本院於民國111年6月2日
言詞辯論終結，本院判決如下：
    主  文
被告應給付原告新臺幣壹拾伍萬元。
訴訟費用由被告負擔。
本判決得假執行。
    事實及理由
一、原告主張：被告明知將金融帳戶提供予不熟識之人使用，可
    能遭詐騙集團供作詐欺取款之工具，仍不違背其本意，基於
    幫助詐欺之犯意，於民國109年12日30日將其所有之臺灣銀
    行土城分行帳號000000000000號帳戶（下稱系爭帳戶）之提
    款卡及密碼，交付與真實姓名、年籍不詳之詐騙集團成員，
    而容任他人使用其持有之本件帳戶遂行犯罪。嗣該不詳詐欺
    集團成員取得被告系爭帳戶之提款卡及密碼後，即與所屬之
    詐欺集團成員共同意圖為自己或他人不法所有，基於詐欺之
    犯意，於110年1月5日假冒係原告之姪子，佯稱須借錢救急
    為由，向原告商借款項，致原告陷於錯誤，於110年1月5日1
    1時31分許匯款新臺幣（下同）15萬元至系爭帳戶內，所匯
    款項旋即由該詐欺集團成員提領一空。嗣原告於匯款後察覺
    有異，報警處理循線始查知上情。被告無法律上之原因受有
    利益，致原告受有15萬元之損害。爰依不當得利之法律關係
    提起本訴，請求判決並聲明：被告應給付原告15萬元。
二、被告則以：被告係因有資金需求、又恰巧接到貸款廣告電話
    ，便以通訊軟體LINE與訴外人周少堂聯繫，並遵對方指示將
    所有之系爭帳戶金融提款卡寄出供辦理貸款之用，惟伊並不
    知悉系爭帳戶會遭詐騙集團使用，又伊並無臺灣銀行網銀，
    無法時時查看帳戶狀態亦未拿到原告所匯款之款項，伊在發
    現有異後，遂於110年1月6日前往報案，且原告另案對伊提
    出之刑事告訴，業經臺灣新北地方檢察署以110年度偵字第1
    5648號為不起訴處分等語，茲為抗辯，並聲明：原告之訴駁
    回。
三、法院之判斷：
  ㈠原告主張之前開事實，業據提出臺灣銀行無摺存入憑條存根
    為證，復經本院依職權調閱臺灣新北地方檢察署110年度偵
    字第15648號偵查卷宗核閱無訛，而被告雖辯稱其對此並不
    知情，伊僅係為了辦理貸款而將系爭帳戶提供予訴外人周少
    堂云云，然查，被告對於其提供系爭帳戶容任使用乙情並不
    爭執，審酌被告為73年次，其於109年12月間交付系爭帳戶
    時，已滿36歲，顯已具有相當智識能力及一定社會經驗，就
    其提供帳戶所可能造成之經濟交易風險，非無審究能力，仍
    未經任何查證即逕交付銀行帳戶予訴外人周少堂，造成原告
    受有前開財產權之損失，縱其前開行為並非意在造成他人損
    害，而經檢察官偵查終結後，以欠缺詐欺之主觀犯意並為不
    起訴處分確定，然仍無從解其幫助意思及侵權行為之責任，
    故其辯稱自己並不知情故不應該負擔此責任云云，尚無可採
    。是依本院調查證據之結果，堪信原告前揭主張為真。
  ㈡按無法律上之原因而受利益，致他人受損害者，應返還其利
    益，民法第179條前段定有明文。經查，被告基於幫助他人
    實施詐欺取財之不確定故意將其所有系爭帳戶密碼、提款卡
    交付予詐騙集團成員收受。嗣該詐騙集團成員以上開詐騙方
    式，致原告陷於錯誤，先後匯款合計15萬元至系爭帳戶內，
    而受有該金額之損害。是原告所受損害既與被告受有該金額
    之利益間，具有因果關係，且被告並無任何法律上之原因而
    受有上開利益。從而，原告請求被告返還如主文第1項所示
    之金額，即屬有據，應予准許。
四、本件係依民事訴訟法第427條第1項規定適用簡易訴訟程序所
    為被告敗訴之判決，爰依同法第436條第2項、第389條第1項
    第3款規定，依職權宣告假執行。
五、本件事證已臻明確，兩造其餘之攻擊防禦方法及所提證據，
    於判決結果不生影響，爰不一一論列，併此敘明。
六、訴訟費用負擔之依據：民事訴訟法第78條。
中　　華　　民　　國　　111 　年　　6 　　月　　30　　日
                  臺灣新北地方法院板橋簡易庭
                        法  官  陳怡親
以上為正本係照原本作成。
如不服本判決，應於送達後20日內，向本院提出上訴狀並表明上
訴理由，如於本判決宣示後送達前提起上訴者，應於判決送達後
20日內補提上訴理由書（須附繕本）。
中　　華　　民　　國　　111 　年　　6 　　月　　30　　日
                        書記官  劉芷寧